ACORDAO-COMPLETO-2392702

ACÓRDÃO 446/2020 ATA 1/2020 - SEGUNDA CÂMARA

VISTOS, relatados e discutidos estes autos que, no presente momento, tratam de embargos de declaração opostos pelo Centro de Documentação Eloy Ferreira da Silva - Cedefes e pela Sra. Regina Campos em face do Acórdão 289/2019 proferido pela 2ª Câmara do TCU, ao julgar a tomada de contas especial instaurada pela Caixa Econômica Federal diante da omissão no dever de prestar contas do Contrato de Repasse nº  0308.866- 88/2009 celebrado entre a Caixa, como mandatária da União representada pelo então Ministério do Desenvolvimento Agrário, e o Cedefes para a assistência técnica e a extensão rural de agricultura urbana entre as etnias Pataxó, Pataxó ha-ha-hae, Arana e Xacriaba em Belo Horizonte - MG e na sua região metropolitana;
	ACORDAM os Ministros do Tribunal de Contas da União, reunidos em Sessão da 2ª Câmara, ante as razões expostas pelo Relator, em:
	9.1. conhecer dos presentes embargos de declaração opostos pelo Centro de Documentação Eloy Ferreira da Silva - Cedefes e pela Sra. Regina Campos em face do Acórdão 289/2019 proferido pela 2ª Câmara do TCU sob a Relação nº 1/2019, nos termos do art. 34 da Lei nº 8.443, de 1992, e do art. 287 do RITCU, para, no mérito, rejeitá-los; e  
		9.2. determinar que a unidade técnica dê ciência da presente deliberação aos ora embargantes.

Embargos de Declaração opostos em face do Acórdão 289/2019 proferido pela Segunda Câmara do TCU, ao julgar a tomada de contas especial instaurada pela Caixa Econômica Federal diante da omissão no dever de prestar contas do Contrato de Repasse nº 0308.866- 88/2009, celebrado entre o então Ministério do Desenvolvimento Agrário, representado pela Caixa, e o Cedefes, destinado à assistência técnica e extensão rural de agricultura urbana entre as etnias Pataxó, Pataxó ha-ha-hae, Arana e Xacriaba de Belo Horizonte  MG e região metropolitana.

Segunda Câmara

então Ministério do Desenvolvimento Agrário.

3. Recorrentes: Centro de Documentação Eloy Ferreira da Silva - Cedefes (CNPJ 19.696.160/0001-45) e Regina Campos (CPF XXX.798.176-XX).

13.1. Ministros presentes: Ana Arraes (Presidente), Augusto Nardes, Aroldo Cedraz e Raimundo Carreiro.
13.2. Ministros-Substitutos presentes: Marcos Bemquerer Costa e André Luís de Carvalho (Relator).

ANDRÉ DE CARVALHO

Ministro-Substituto André Luís de Carvalho.

Trata-se, no presente momento, de embargos de declaração opostos pelo Centro de Documentação Eloy Ferreira da Silva - Cedefes e pela Sra. Regina Campos em face do Acórdão 289/2019 proferido pela 2ª Câmara do TCU, ao julgar a tomada de contas especial instaurada pela Caixa Econômica Federal diante da omissão no dever de prestar contas do Contrato de Repasse nº  0308.866- 88/2009 celebrado entre a Caixa, como mandatária da União representada pelo então Ministério do Desenvolvimento Agrário, e o Cedefes para a assistência técnica e a extensão rural de agricultura urbana entre as etnias Pataxó, Pataxó ha-ha-hae, Arana e Xacriaba em Belo Horizonte - MG e na sua região metropolitana.
2.	O aludido Acórdão 289/2019 foi prolatado pela 2ª Câmara do TCU, sob a Relação nº 1/2019, nos seguintes termos:
	" (...) Os Ministros do Tribunal de Contas da União, reunidos em Sessão de 2ª Câmara, ACORDAM, por unanimidade, com fundamento nos arts. 1º, inciso I, 16, inciso II, 18 e 23, inciso II, da Lei nº 8.443, de 1992, e nos arts. 1º, inciso I, 143, inciso I, alínea 'a', 208 e 214, inciso II, do Regimento Interno do TCU, aprovado pela Resolução nº 246, de 2011, em julgar regulares com ressalva as contas dos responsáveis relacionados no item 1.1 deste Acórdão para lhes dar quitação, e prolatar a determinação abaixo indicada, de acordo com os pareceres emitidos nos autos: 
	 (...)  1.1. Responsáveis: Centro de Documentação Eloy Ferreira da Silva - CEDEFES (CNPJ 19.696.160/0001-45) e Regina Campos (CPF XXX.798.176-XX) .
	 (...) 1.7. Determinar que a Secex-TCE envie a cópia do presente Acórdão, acompanhado da cópia do parecer da unidade técnica, à Secretaria Federal de Controle Interno e aos responsáveis."
3.	Inconformado, em nome próprio e em nome da então presidente da entidade (Regina Campos) , o Centro de Documentação Eloy Ferreira da Silva - Cedefes acostou os seus embargos de declaração à Peça nº  44 nos seguintes termos:
	" (...) Que portanto, não restou pendente qualquer débito a ser cobrado, por isso as contas foram julgada regulares. 
	Com relação e análise da Diretora Presidente Regina Campos, também fica claro que desincumbiu da tarefa de sua prestação de contas, que resultaram na aprovação da prestação de contas e o efetivo ressarcimento da contrapartida. Concluindo o Respeitável Acórdão pela não obrigação de multa, tendo também suas contas julgadas regulares, dando quitação aos responsáveis. 
	Que no entanto, o referido Acórdão julga as contas 'regulares com ressalva'. 
	Gerando por isso dúvidas quando ao julgamento 'com ressalva', já que as contas foram julgadas regulares. 
	Esta obscuridade e falta de clareza na redação do julgado, impede a compreensão a sua interpretação. 
	Pois, se as contas julgadas regulares, em quais pontos foi concluído pelo julgamento com ressalva. 
	Pelo exposto, sem qualquer má-fé processual ou atos protelatórios, e apenas com objetivo de ver esclarecido nossas dúvidas, e exata interpretação, pedimos seja recebido o presente Embargos Declaratórios. 
	Com efeito, há no Acórdão essa parte que precisam ser esclarecidos até para efeito de prequestionamento ou obrigações a serem encaminhadas. 
	Por todo acima argumentado, requer conhecimento dos presentes Embargos, que sejam juntados aos Autos do processo de acordo com o Regimento Interno deste Tribunal de Contas da União, e haja pronunciamento sobre o ponto que julga as contas Regulares, mas com 'Ressalvas'. 
	Aguarda-se o provimento dos presentes Embargos Declaratórios, de modo que as contas sejam julgadas 'REGULARES'. Que sejam recebidos e providos."
É o Relatório.

não há.

Não atuou.

EMBARGOS DE DECLARAÇÃO. TOMADA DE CONTAS ESPECIAL. ACÓRDÃO 2.547/2019-2ª Câmara. INEXISTÊNCIA DOS SUPOSTOS VÍCIOS NO REFERIDO ACÓRDÃO. CONHECIMENTO. REJEIÇÃO. CIÊNCIA.

TOMADA DE CONTAS ESPECIAL (TCE)

Secretaria de Controle Externo de Tomada de Contas Especial (Secex-TCE).

Trata-se, no presente momento, de embargos de declaração opostos pelo Centro de Documentação Eloy Ferreira da Silva - Cedefes e pela Sra. Regina Campos em face do Acórdão 289/2019 proferido pela 2ª Câmara do TCU, ao julgar a tomada de contas especial instaurada pela Caixa Econômica Federal diante da omissão no dever de prestar contas do Contrato de Repasse nº  0308.866- 88/2009 celebrado entre a Caixa, como mandatária da União representada pelo então Ministério do Desenvolvimento Agrário, e o Cedefes para a assistência técnica e a extensão rural de agricultura urbana entre as etnias Pataxó, Pataxó ha-ha-hae, Arana e Xacriaba em Belo Horizonte - MG e na sua região metropolitana.
2.	Os presentes embargos devem ser, preliminarmente, conhecidos pelo TCU, por atenderem aos requisitos legais e regimentais de admissibilidade.
3.	Como visto, no mérito, os ora embargantes alegaram que o mencionado acórdão padeceria de obscuridade, além da suposta falta de clareza, em face de "dúvidas quando ao julgamento 'com ressalva', já que as contas foram julgadas regulares".
4.	Ocorre, no entanto, que o referido Acórdão 289/2019 não padeceria desses supostos vícios.
5.	A partir da análise então empreendida pela unidade técnica, a 2ª Câmara do TCU proferiu o referido Acórdão 289/2019 e acolheu os pareceres da Secex-TCE e do MPTCU, tendo ficado registrado no parecer da Secex-TCE, com a cópia enviada aos responsáveis, o fundamento para a correspondente proposta pela regularidade das contas, com ressalva, sob a seguinte linha:
	" (...) 15. Adicionalmente, em documento presente na peça 26, p. 7 a Caixa apresentou o valor da contrapartida, devidamente corrigida que deveria ser devolvida. O valor em questão foi R$ 10.876,04. Em seguida o CEDEFES realizou, em 25/10/2018 o depósito na conta poupança da Caixa n. 0935.003453055-0 vinculada ao projeto no respectivo valor, conforme cheque 850342, (peça 26, p. 14-15) . Em seguida, conforme se verifica na peça 26, p. 22, foi feito o recolhimento ao Tesouro Nacional, com o número de referência GRU: 030886688, em 30/10/2018, no valor de R$ 10.876,04.
	16. Sintetizando os fatos apresentados, temos a seguinte situação: 
	a) O Parecer 90/2018/CGCC/SDR/SEAD, de 11/6/2018, foi emitido pelo SEAD, referente à prestação de contas final da primeira parcela do Contrato de Repasse n° 724061/2009. Após análise das documentações comprobatórias e justificativas apresentadas, a conclusão deste Parecer é pela APROVAÇÃO COM RESSALVAS da execução física parcial da primeira parcela do contrato, no valor de R$ 78.367,20, (peça 14, p. 36) . 
	b) A pendência entre o valor executado e o repasse referente à 1ª parcela, no valor de R$ 5.605,00, foi esclarecida, conforme se verifica nos documentos presentes no anexo 2, (peça 22, p. 4) , e anexo 3, (peça 22, p. 5-6) , tendo a Caixa aceitado os argumentos apresentados (peça 26, p. 3) . 
	c) O valor referente à contrapartida não realizada foi devolvido, devidamente corrigida (R$ 10.876,04) conforme se verifica na peça 26, p. 22.  (...) "
6.	Bem se vê, então, que, os elementos apresentados pelas defesas dos responsáveis teriam comprovado a devida aplicação dos recursos na primeira e única parcela para a consecução do objeto pactuado, além de ter sido demonstrada a inocorrência da omissão no dever de prestar contas, a despeito, contudo, de os responsáveis somente terem devolvido os recursos inerentes à contrapartida não aplicada, após os questionamentos levantados no presente processo, e, assim, restou devidamente adequado o julgamento pela regularidade, com ressalva, das contas, nos termos dos arts. 16, II, e 18 da Lei nº 8.443, de 1992.
7.	Em face, portanto, da ausência dos supostos vícios no referido Acórdão 289/2019, o TCU deve conhecer dos presentes embargos para, no mérito, rejeitá-los.
Ante o exposto, pugno pela prolação do Acórdão ora submetido a este Colegiado.
TCU, Sala das Sessões, em 4 de fevereiro de 2020.
Ministro-Substituto ANDRÉ LUÍS DE CARVALHO 
Relator